臺灣板橋地方法院交通事件裁定　　　　95年度交聲更字第61號
原處分機關　臺北市交通事件裁決所
異　議　人
即受處分人　丙○○
上列異議人即受處分人因違反道路交通管理處罰條例案件，對於
臺北市交通事件裁決所民國94年11月3 日所為之裁決（原處分案
號：北市裁四字第裁22-AEB385342號），聲明異議，本院於95年
9 月18日以95年度交聲字第1505號裁定後，異議人即受處分人不
服，提起抗告，經臺灣高等法院於95年11月13日以95年度交抗字
第881 號裁定撤銷發回，本院更為裁定如下：
    主  文
異議駁回。
    理  由
一、原處分意旨略以：本件受處分人丙○○騎乘之車牌號碼GJN-
    917 號重型機車，於民國94年7 月20日20時許，在臺北市○
    ○路前，有不依標誌、標線、號誌指示之違規，經警於94年
    7 月20日以北市警交大字第AEB385342 號違反道路交通管理
    事件通知單（下稱舉發通知單）攔停舉發。嗣經原處分機關
    於94年11月3 日，以北市裁四字第裁22-AEB385342號違反道
    路交通管理事件裁決書，爰依道路交通管理處罰條例第48條
    第2 款（原裁決書贅載第1 項）規定，處罰鍰新臺幣（下同
    ）1, 800元，並依同條例第63條第1 項第1 款（原裁決書漏
    載第1 款）規定記違規點數1 點等語。
二、聲明異議意旨略以：原處分機關即臺北市交通事件裁決所於
    95年8 月17日函覆異議人之陳述書內容第3 項後段載明：「
    於應送達處所不獲會晤應受送達人時，得將文書付與有辨別
    事理能力之同居人、受僱人或應送達處所之接收郵件人員。
    」，惟異議人居住1 樓，與大廈管理員沒關連，管理員為管
    理2 樓以上至頂樓跟1 樓並無關連，也沒義務上交給異議人
    ，致異議人不知有該處分，爰請求撤銷原處分云云。
三、按受處分人不服第8 條主管機關所為之處罰，得於接到裁決
    書之翌日起20日內，並得依法扣除在途期間，向管轄地方法
    院聲明異議，道路交通管理處罰條例第87條第1 項及道路交
    通案件處理辦法第12條分別定有明文，此為交通異議事件之
    程序規定，為聲明異議之合法要件，受處分人之聲明異議自
    須合於此項程序規定，法院始得受理為實體之審查。又交通
    法庭認聲明異議不合法律上之程式，且無從補正者，應以裁
    定駁回之，道路交通案件處理辦法第18條亦有規定。次按處
    理違反道路交通管理事件，有關文書送達之程序，依行政程
    序法之規定，違反道路交通管理事件統一裁罰基準及處理細
    則第5 條定有明文。又送達，於應受送達人之住居所、事務
    所或營業所為之；於應送達處所不獲會晤應受送達人時，得
    將文書付與有辨別事理能力之同居人、受僱人或應送達處所
    之接收郵件人員，行政程序法第72條第1 項前段、第73條第
    1 項分別有所規定。
四、經查：
　(一)本件原處分機關以異議人丙○○騎乘之車牌號碼GJN-917 號
  　重型機車，於94年7月20日20 時許，在臺北市○○路前，有
    不依標誌、標線、號誌指示之違規行為，經原處分機關於94
    年11月3日，以北市裁四字第裁22-AEB385342 號違反道路交
    通管理事件裁決書，爰依道路交通管理處罰條例第48條第 2
    款（原裁決書贅載第1項）規定，處罰鍰1,800元，並依同條
    例第63條第1項第1 款（原裁決書漏載第1款）規定記違規點
    數1點等情，有上開裁決書影本1紙在卷可稽。
  (二)原處分機關製作之前開本件違反道路交通管理事件裁決書，
    業於94年11月15日送達至異議人丙○○人之戶籍地址即「臺
    北市○○區○○路29號」，因郵差不獲會晤應受送達人，而
    將上開裁決書付與異議人戶籍地址之管理員予以收受等情，
    已據本院依職權函詢原處分機關即臺北市交通事件裁決所，
    並經原處分機關函覆以：經查旨揭案件裁決書之寄送地址與
    市政資料庫查得之受處分人（丙○○）戶籍地址相符，本所
    依行政程序法第74條規定辦理送達，由郵政機關為送達者勾
    記大樓管理員簽收在案；另有關受處分人之通知單所載「臺
    北縣永和市○○路503 號」係重機車GJN-917 車主張鐵伸之
    監理地址，而與丙○○無涉（本案係處分汽車駕駛人），故
    無須寄至張鐵伸君之車籍地址，併予敘明等情明確；此外，
    復有臺北市交通事件裁決所95年12月22日北市裁三字第0954
    6498400 號函1 紙及所附上開裁決書、臺北市交通事件裁決
    所送達證書影本各1 紙在卷可按，原處分機關就本件裁決書
    所為之送達程序，自屬合法，是本件裁決書已合法送達於異
    議人即受處分人，發生送達之效力。
  (三)異議人丙○○固不否認上開裁決書係由管理員收受之事實，
    惟辯稱：我居住在1 樓，與大廈管理員沒關連，管理員是負
    責管理2 樓以上至頂樓，跟1 樓並無關連，也沒義務上為我
    收信，所以我沒有收到該裁決云云。惟查：證人乙○○於本
    院訊問中具結證稱：農安雅築大樓沒有成立管委會，以前有
    一個負責大樓事務的人，他搬走後，就由我負責收受管理費
    ，發管理員的薪水等事務，每戶都要交管理費，管理費都是
    由管理員甲○○向住戶收取，我們只有一位管理員，一樓的
    住戶也要交管理費。管理員的工作就是管制人員的進出，如
    果住戶有什麼事情就可以請管理員幫忙，也有幫住戶收信等
    語（見本院96年1 月18日訊問筆錄）；核與證人甲○○於本
    院訊問時具結證稱：我是農安雅築的管理員，是大樓的全部
    住戶僱用我的，我負責收管理費，並由管理費支出我的薪水
    。一樓的住戶也要交管理費，但並不是收全額的管理費；我
    們管理費一樓一個月1 千元，二樓以上都收2,600 元。我認
    識異議人丙○○，他是我們一樓的房東，現在房子租給服飾
    店，平常丙○○並沒有在那裡，他平均一個月會來一次收租
    金，我很少碰到他。我有負責幫住戶收信，信都是我收發的
    ，也包括幫丙○○收信，如果有人寄到我這裡我就會簽收，
    然後轉交給服飾店，請他們轉交給丙○○，這也是我管理員
    工作的一部分；從以前就一直是我幫丙○○收信。。鈞院提
    示裁決所的送達證書，上面的簽名是我簽的沒有錯等語相符
    （見同上訊問筆錄）；足見丙○○籍設之農安雅築大樓各樓
    層住戶均需繳納管理費，以雇用管理員，並由管理員負責住
    戶（含丙○○在內）信件之收發。而證人乙○○、甲○○二
    人與異議人間，並無任何怨隙，衡情證人二人應無干犯偽證
    罪嫌，而故為不利異議人證言之理，渠二人所言自堪採信。
    綜上所述，異議人前揭所辯，無非卸責之詞，尚難採信。從
    而，揆諸上開法律規定，本件於管理員（即異議人之受僱人
    ）收受裁決書之時，依法已發生合法送達之效力。至受處分
    人係於何時始自管理員處取得該裁決書，均不影響上開合法
    送達之效力。
　(四)本件裁決書既於94年11月15日即已合法送達，異議人丙○○
　  如對原處分機關前開裁決有所不服而欲提起異議，即應於收
    受裁決書之翌日即94年11月16日起算20日內方為合法，而異
    議人卻遲於95年8月29 日始提出聲明異議，此有蓋有原處分
    機關收狀日期之聲明異議狀1 份存卷足稽，顯已逾20日期間
    （已加計應扣除之在途期間2 日），揆諸首揭之說明，足認
    異議人所為之聲明異議尚不合法律上程式，且屬無從補正之
    事項，自應予以駁回。
五、據上論斷，應依道路交通案件處理辦法第18條前段，裁定如
    主文。
中　　華　　民　　國　　96　　年　　4 　　月　　30　　日
                  交通法庭    法　官  許映鈞
上列正本證明與原本無異。
如不服本裁定，應於裁定送達後5日內向本院提出抗告狀。
                              書記官  范煥堂
中　　華　　民　　國　　96　　年　　4 　　月　　30　　日
